【裁判字號】    97,易,703
【裁判日期】    970827
【裁判案由】    詐欺
【裁判全文】
臺灣板橋地方法院刑事判決               97年度易字第703號
公  訴  人  臺灣板橋地方法院檢察署檢察官
被      告  乙○○
上列被告因詐欺案件，經檢察官提起公訴（96年度偵字第26027
號），本院判決如下：
    主  文
乙○○幫助犯詐欺取財罪，處有期徒刑壹年，減為有期徒刑陸月
，如易科罰金，以新臺幣壹仟元折算壹日。
    事  實
一、乙○○依其智識程度暨社會經驗，明知社會週遭詐騙案件層
    出不窮，並可預見將自己銀行帳戶存摺、金融卡及密碼提供
    他人使用，恐遭該他人作為人頭帳戶，供作詐欺集團匯款之
    工具用。詎乙○○仍基於幫助他人詐騙他人財物之未必故意
    ，於民國（下同）96年2 月4 日前之不詳時地，將其所申請
    之臺北富邦商業銀行股份有限公司建國分行帳號第00000000
    0000號帳戶（下稱：富邦帳戶）存摺、提款卡與密碼交付詐
    欺集團成員使用。丙○○（本院按：已於97年3 月28日以97
    年度簡字第2422號簡易案件審理終結，為明查獲整體情節，
    一體記載如下各情，用期明確，以下均同）則於96年2 月4
    日前之某日，在臺北縣三重市天臺廣場某處，將其所申請之
    華南銀行蘆洲分行帳號第000-000000000 號帳戶（下稱：華
    南帳戶）存摺、提款卡與密碼等物，以新臺幣（下同）3000
    元之代價，交付真實姓名年籍不詳之詐欺集團男性成員使用
    。該詐欺集團成員在取得上開富邦、華南帳戶存摺等物後，
    即基於意圖為自己不法所有之犯意，於96年2 月4 日10時許
    ，透過網際網路MSN 交友留言板刊登援交訊息，經甲○○與
    該詐欺集團成員以MSN 確認交易地點而依約前往，詐騙集團
    人員乃以未顯示來電號碼之電話，佯稱甲○○須先轉帳新臺
    幣（下同）3500元之代價援交，致甲○○陷於錯誤，於同日
    15時45分，依指示轉帳3500元至上開富邦帳戶後，因詐騙集
    團人員又要求繼續匯款，甲○○即不欲交易而返回住處。詎
    該犯罪集團成員隨即於同日17時許，又撥電話向甲○○恐嚇
    稱因交易未成，要求賠償2 萬元，否則將請黑道人士至甲○
    ○家中對其不利等語，甲○○因而心生畏懼，遂於同日17時
    15分，依指示匯款2 萬元至上開華南帳戶，惟因交易失敗未
    遂；又於同日17時20分至17時28分間，先後匯款5000元、1
    萬9000元、1000元、1 萬5000元等4 筆，共4 萬元至上開富
    邦帳戶，再於同日18時24分、18時28分，先後匯款2 萬8000
    元、2000元至許文龍（業經另案起訴）申登之臺新國際商業
    銀行龍潭分行帳號第00000000000000號帳戶內。嗣經甲○○
    報警循線查獲上情。
二、案經臺北縣政府警察局三重分局移由臺灣板橋地方法院檢察
    署檢察官偵查起訴。
    理  由
一、本判決如下所引被告以外之人於審判外之陳述，固屬傳聞證
    據，惟公訴人及被告就該等審判外陳述之證據能力，於本案
    言詞辯論終結前均未為聲明異議，本院審酌該等證據資料製
    作時之情況，並無違法不當及證明力明顯過低之瑕疵，亦認
    為以之作為證據應屬適當，依刑事訴訟法第159 條之5 規定
    ，認該等證據資料均有證據能力。
二、訊據被告乙○○矢口否認有何幫助詐欺之犯行，辯稱：否認
    檢察官起訴之犯罪事實，當天詐騙集團把我的錢騙走後，我
    有提供帳戶存摺、印章、提款卡、密碼給他們沒錯，但我是
    要辦貸款，富邦銀行的帳戶我是去年開戶的，（後稱）好像
    是前年。我那時候存摺不見了，我沒有第一時間作處理。我
    有匯款給我詐欺我的人的存摺、帳戶，我在玉山銀行南京東
    路分行匯款，匯了47020 元，對方說那是辦貸款的手續費等
    語（見本院97年4 月14日準備程序筆錄）；又辯稱：對方說
    是貸款的手續費，貸款150 萬元手續費4 萬多元，對方沒有
    說要向哪家銀行貸款，我沒有跟對方見過面，我匯款的帳戶
    是對方在電話中給我的，我直接用現金匯款進玉山銀行的帳
    戶，我在南京東路玉山銀行匯款，因為我公司在那邊等情（
    見本院97年5 月7 日準備程序筆錄）；我就是沒有做，雖然
    沒有有利的證據可以證明（97年6 月16日準備程序筆錄）等
    云云。
三、經查：
(一)、被告曾申請開立上開富邦帳戶之事實暨辯稱曾於96年1 月間
    ，為辦理貸款，將上開富邦帳戶之存摺、提款卡、印章、密
    碼以快遞交付綽號「羅守誠」真實姓名年籍不詳之成年男子
    之事實，同有快遞託運單在卷可證，為被告所是認，並無疑
    問，亦有上開富邦帳戶開戶資料等足佐，均已毋庸置疑。而
    被害人甲○○遭詐欺集團成員詐騙，先後匯款至上開富邦帳
    戶之事實，亦據施某指述明確，並有富邦銀行自動櫃員機交
    易明細6 張、上開富邦帳戶歷史交易明細查詢資料可證。
(二)、據上，被告乙○○雖矢口否認有何上開犯行，辯稱係為辦理
    貸款，上開富邦帳戶始遭人利用云云。然依一般人之日常生
    活經驗均可知悉，申請貸款須提出申請書並檢附在職證明、
    身分證、財力或所得證明等資料，於金融機構徵信審核通過
    後，再辦理對保等手續，俟上開貸款程序完成後再行撥款，
    貸款人毋庸交付金融卡、密碼予貸款之金融機構，且向金融
    機構申請貸款，於獲核准後，金融機構始予撥款，故申請人
    不需於申請貸款時，即急於交付貸款轉帳帳戶，且核貸條件
    既屬不佳，則其交付再多之帳戶，亦無濟於提升其於金融機
    構之徵信條件。尤以，被告乙○○縱係為辦理銀行貸款而交
    付帳戶予貸款代辦人，卻對該代辦者之身分全然不知，率將
    帳戶之提款卡暨密碼併交該代辦者，豈全無掛心核貸之款項
    立遭代辦者冒領一空？被告乙○○所陳各情，顯悖於一般社
    會合理人之作為，足徵本案被告乙○○所辯其交付帳戶存摺
    、提款卡、密碼，係為辦理貸款云云，洵非足採。另被告以
    係因貸款事項而提供帳戶存摺，並已在玉山銀行南京東路分
    行匯出47020 元辦貸款的手續費等情為辯，本院為期詳實經
    函准玉山銀行南京東路分行97年4 月22日玉山南東字第0804
    2101號函覆：查乙○○（統一編號：Ｚ000000000）於本行並
    無設立帳戶往來，故無相關交易明細暨匯款傳票可供鈞院查
    詢等情，有該銀行上述函件在卷可參，是被告上述辯稱，顯
    係臨訟飾卸之詞，毫無可採。矧被告乙○○更陳稱將帳戶存
    摺、印章、提款卡、密碼等物以快遞交付真實姓名年籍不詳
    自稱「羅守誠」之人，而非至銀行臨櫃處理，更有悖常情，
    所辯殊難憑信。是被告仍執陳詞置辯，本院再三斟酌如上所
    述諸情，本於刑事法哲學之寬容基礎為深層判斷，仍無足為
    被告有利之認定。綜據上述，被告誠然已具有縱有人利用該
    帳戶材料便於實施詐欺之犯罪，供取得詐欺所得財物或財產
    上利益之用，亦不違背其本意之幫助詐欺之犯意甚明。綜上
    ，被告所辯，殊無可採，是本案事證積極明確，被告犯行，
    足以認定，應予以依法論科。
四、核被告乙○○所為，係犯刑法第30條第1 項、第339 條第1
    項之幫助詐欺取財罪。被告以幫助之意思，參與犯罪構成要
    件以外之行為，為幫助犯，應依刑法第30條第2 項規定，按
    正犯之刑減輕之。被告以一提供帳戶之行為幫助正犯接續實
    施多次訛詐犯行，正犯部分僅應論以1 罪，則被告之幫助行
    為行為亦僅應以1 罪，附此敘明。爰審酌被告提供帳戶等材
    料供他人詐騙使用，助長詐騙財產犯罪之風氣，造成無辜民
    眾受騙受有金錢損失，擾亂社會公安秩序，影響層面廣泛，
    兼衡被害人被訛詐金額非少，以及被告素行、高職畢業之智
    識程度、犯罪動機、手段及自始至終矯飾圖卸，浪費寶貴司
    法資源，不知悛悔之犯罪後態度等一切情狀，量處如主文所
    示之刑。又被告所犯如上之罪，其犯罪時間係在96年4 月24
    日前，合於中華民國九十六年罪犯減刑條例所列減刑條件，
    應依該條例第2 條第1 項第3 款之規定，減其宣告刑1/2 ，
    並就減得之刑為諭知易科罰金之折算標準。
據上論斷，應依刑事訴訟法第299 條第1 項前段，刑法第30條第
1 項前段、第2 項、第339 條第1 項、第41條第1 項前段，刑法
施行法第1 條之1 第1 項、第2 項前段，中華民國九十六年罪犯
減刑條例第2 條第1 項第3 款、第7 條、第9 條，判決如主文。
本案經檢察官吳文正到庭執行職務。
中    華    民    國    97    年    8     月    27    日
                  刑事第5 庭審判長法  官  陳財旺
                                  法?官  潘長生
                                  法?官  黎錦福
上列正本證明與原本無異。
如不服本判決，應於判決送達後10日內敘明上訴理由，向本院提
出上訴狀（應附繕本），上訴於臺灣高等法院。
                                  書記官  蔡麗春
中    華    民    國    97    年    8     月    27    日
附錄本案論罪科刑法條全文：
中華民國刑法第339條
（普通詐欺罪）
意圖為自己或第三人不法之所有，以詐術使人將本人或第三人之
物交付者，處5 年以下有期徒刑、拘役或科或併科1 千元以下罰
金。
以前項方法得財產上不法之利益或使第三人得之者，亦同。
前二項之未遂犯罰之。


司法院資訊處製作；財團法人民間司法改革基金會備份。
